臺灣彰化地方法院刑事判決　　　　　　　　　　　　　九十三年度易字第四九五號
　　公　訴　人　臺灣彰化地方法院檢察署檢察官
　　被　　　告　甲○○
右列被告因損害債權案件，經檢察官提起公訴（九十三年度偵字第三五九五號），本
院判決如左：
    主  文
甲○○債務人於將受強制執行之際，意圖損害債權人之債權，而隱匿其財產，處有期
徒刑肆月，如易科罰金，以參佰元折算壹日。
    事  實
一、甲○○與乙○○（原名戴為英）本為夫妻關係，民國八十七年間，乙○○以不堪
    同居之虐待為由，向本院提起離婚之訴，嗣於八十七年五月四日，經本院以八十
    七年度婚字第一四五號判准兩造離婚，並判決甲○○應給付乙○○新台幣（下同
    ）六十萬元，全案並於同年六月八日確定，乙○○取得強制執行之執行名義，甲
    ○○為屬債務人，旋乙○○乃對甲○○所共有坐落彰化縣社頭鄉○○段第一六八
    地號土地、應有部分四分之一為強制執行之聲請，惟經二次執行結果（本院八十
    七年度執字第五六０一號、九十二年度執字第三六一三號），均因拍賣無實益，
    致未能執行，本院民事執行處即先後於九十二年三月六日、同年七月二十五日核
    發債權憑證予乙○○。迄九十三年三月三日，乙○○得知甲○○設於中華郵政股
    份有限公司員林郵局之帳戶（帳號一四０一三五）將有保險理賠金額匯入，再執
    前揭債權憑證向本院為強制執行之聲請，本院即於同年月五日，以彰院鳴執丙九
    十三年度執字第三二四五號執行命令扣押債務人甲○○對第三人員林郵局之存款
    債權，禁止甲○○收取，該執行命令並於同年月十五日下午三時二十分寄存送達
    於甲○○戶籍地所在之彰化縣警察局田中分局朝興派出所，甲○○且於翌日上午
    九時二十四分親自至朝興派出所領取，詎其得知將受強制執行之際，竟意圖損害
    乙○○之債權，立即於同日上午九時五十五分四十二秒，將其設於員林郵局帳戶
    內存款共一百一十八萬元提領一空予以隱匿，致帳戶餘額僅存一千元，足生損害
    於債權人乙○○之債權。
二、案經被害人乙○○訴由臺灣彰化地方法院檢察署檢察官偵查起訴。
    理  由
一、訊據被告甲○○固不否認有於右揭時、地親自至朝興派出所領取本院民事執行處
    所核發之執行命令，且於同日上午九時五十五分四十二秒，自其設於員林郵局帳
    號一四０一三五號帳戶內提領存款一百一十八萬元，使帳戶餘額僅存一千元之事
    實，惟矢口否認有何損害債權之犯行，辯稱：伊於九十三年三月十六日上午九時
    二十四分至朝興派出所領取寄存之法院文件，惟領取後並未看裡面之內容，之後
    伊即至員林郵局領取一百十八萬元，以處理其子在外之負債六十萬元、車禍死亡
    後喪葬費用二十五萬元、靈骨塔位二十一萬元等，伊並無損害告訴人債權之意云
    云，另以書狀答辯略以：被告尚有三筆土地足夠清償告訴人之債權，自無毀損債
    權可言云云。經查：（一）右揭事實，業據告訴人於偵查中及本院審理時指述甚
    詳，且經本院調取八十七年度婚字第一四五號、八十七年度執字第五六０一號、
    九十二年度執字第三六一三號等民事卷查明無誤，告訴人確對被告取得執行名義
    ，被告為屬債務人，首堪認定；又告訴人雖曾聲請強制執行被告之財產，因執行
    名義所載之債權未獲清償，由本院發給債權憑證，並予敘明。（二）被告設於員
    林郵局帳號一四０一三五之帳戶，於九十三年三月三日曾跨行匯入七十萬元，同
    年月十五日又有現金存款存入六十萬元，迄九十三年三月十五日止，被告前揭帳
    戶內有存款一百一十八萬一千元，此有員林郵局客戶歷史交易清單在卷足憑，被
    告並陳明前揭匯入或存入之款項，乃其子車禍死亡後強制汽車責任保險之理賠金
    及肇事者民事賠償金額（見本院準備程序筆錄）。而告訴人於九十三年三月三日
    ，得知被告前揭郵局帳戶有保險理賠金額匯入，即執本院九十二年度執字第三六
    一三號核發之債權憑證再向本院為強制執行之聲請，本院即於同年月五日，以彰
    院鳴執丙九十三年度執字第三二四五號執行命令扣押債務人即被告對第三人員林
    郵局之存款債權，禁止被告收取，該執行命令並於同年月十五日下午三時二十分
    寄存送達於被告戶籍地所在之彰化縣警察局田中分局朝興派出所，被告且於翌日
    上午九時二十四分親自至朝興派出所領取，旋並於同日上午九時五十五分四十二
    秒，將其設於員林郵局帳戶內存款共一百一十八萬元提領一空，致帳戶餘額僅存
    一千元等情，有本院九十三年度執字第三二四五號民事執行卷、本院民事執行處
    大宗郵件執據、員林郵局大宗投遞簽收清單、朝興派出所簽收紀錄、郵政存簿儲
    金提款單（以上均影本）及員林郵局客戶歷史交易清單等在卷可參。按告訴人對
    被告取得強制執行名義後，曾兩次對被告之財產（坐落彰化縣社頭鄉○○段第一
    六八地號、應有部分四分之一之土地）為強制執行之聲請，期間被告並曾多次收
    受本院民事執行處訴訟文書等之送達，是其對法院文書內容，依常理研判，當為
    相當之注意；且觀諸被告於九十三年三月十六日上午九時二十四分親自至朝興派
    出所領取本院寄存送達之民事執行命令後，旋於同日上午九時五十五分四十二秒
    ，將其設於員林郵局帳戶內存款共一百一十八萬元提領一空，期間相距僅三十分
    鐘左右，被告若非已知告訴人將執行其對員林郵局之存款債權，豈會有此動作，
    是被告於告訴人取得執行名義之後，且明知將受強制執行之際，將其郵局存款提
    領一空，使告訴人求償之目的無法達成，其主觀上存有損害告訴人債權之意圖甚
    明，被告辯稱不知領取之法院文件內容云云，洵難採信。又被告自員林郵局領取
    一百一十八萬元後並未交代其用途，雖其另辯稱所領取之款項係為清償其子在外
    之負債及喪葬費用云云，惟告訴人業已到庭說明其子在外並未負債，而被告始終
    未能舉證以明，此部分之辯詞，亦難認為可採，該部分之存款顯遭被告隱匿。再
    被告另以書狀辯稱其尚有三筆土地足夠清償告訴人之債權，自無毀損債權可言，
    並提出土地謄本為證云云，然查，債務人所有之總財產，為債權人債權之擔保，
    而刑法第三百五十六條損害債權罪之主觀要件上，行為人只需具有使債權人債權
    無法獲得全部或一部清償之目的即可，不以客觀上債權人之債權果無法受償為必
    要，是被告縱有其他財產，亦不影響本案之認定。從而，本件事證明確，被告犯
    行堪以認定。
二、按被告甲○○為債務人，於將受強制執行之際，意圖損害債權人之債權，而將其
    財產隱匿，核其所為，係犯刑法第三百五十六條之損害債權罪。爰審酌被告犯罪
    之動機、方法、手段、所生危害暨犯後態度等一切情狀，量處如主文所示之刑，
    並諭知易科罰金之折算標準，以示懲儆。
據上論斷，應依刑事訴訟法第二百九十九條第一項前段，刑法第三百五十六條、第四
十一條第一項前段，罰金罰鍰提高標準條例第一條前段、第二條，判決如主文。
本案經檢察官賴志盛到庭執行職務。
中      華      民      國      九十三      年      七      月    七    日
                                臺灣彰化地方法院刑事第二庭
                                    審判長法      官  石  馨  文
      法      官  郭  麗  萍
                                          法      官  王  義  閔
右正本證明與原本無異。
如不服本判決，應於判決送達後十日內，向本院提出上訴狀( 須附繕本 )。
告訴人或被害人對於判決如有不服具備理由請求檢察官上訴者，其上訴期間之計算係
以檢察官收受判決正本之日期為準。
                                          法院書記官  詹國立
中      華      民      國      九十三      年      七      月   十二   日
刑法第三百五十六條
債務人於將受強制執行之際，意圖損害債權人之債權，而毀壞、處分或隱匿其財產者
，處二年以下有期徒刑、拘役或五百元以下罰金。
